【裁判字號】    96,訴,3027
【裁判日期】    970221
【裁判案由】    偽造文書等
【裁判全文】
臺灣板橋地方法院刑事判決              96年度訴字第3027號
公  訴  人  臺灣板橋地方法院檢察署檢察官
被      告  丙○○
            乙○○
                    號2樓之2.
上列被告因偽造文書等案件，經檢察官提起公訴（96年度偵字第
17903、17904、17954 號），本院判決如下：
    主  文
丙○○行使偽造私文書，足以生損害於他人，處有期徒刑陸月，
如易科罰金，以銀元佰元折算壹日，減為有期徒刑月，如易
科罰金，以銀元佰元折算壹日，偽造之「宏泰食品有限公司」
及「丁○○」印章各壹枚、印文各貳枚、偽造之「丁○○」署押
貳枚均沒收；又因過失犯食品衛生管理法第31條至第33條之行為
，致危害人體之健康，處有期徒刑月，如易科罰金，以銀元
佰元折算壹日，減為有期徒刑壹月又拾伍日，如易科罰金，以銀
元佰元折算壹日。應執行有期徒刑肆月，如易科罰金，以銀元
佰元折算壹日，偽造之「宏泰食品有限公司」及「丁○○」印
章各壹枚、印文各貳枚、偽造之「丁○○」署押貳枚均沒收。
乙○○有食品衛生管理法第31條至第33條之行為，致危害人體之
健康，處有期徒刑陸月，如易科罰金，以銀元佰元折算壹日，
減為有期徒刑月，如易科罰金，以銀元佰元折算壹日。
    事  實
一、丙○○明知並未取得宏泰食品有限公司（下稱宏泰公司）授
    權或委任與第三人為食品買賣之法律行為，其為販售麵食品
    予設於台北縣樹林市之泓茂食品廠有限公司（下稱泓茂公司
    ），竟基於行使偽造買賣契約之犯意，先於民國95年2 月上
    旬某日，持其前向宏泰公司訂購麵食而取得之宏泰公司營利
    事業登記證、工廠登記證影本及印製載有「宏泰食品有限公
    司丙○○」之名片，以宏泰公司之名義與泓茂公司商妥交易
    往來後，再於96年2 月10日持其利用不知情之第三人偽刻之
    宏泰公司及負責人丁○○之印章各1 枚，簽名蓋章於合約書
    、採購合約書（計偽造宏泰公司及負責人丁○○之印文各2
    枚，偽造丁○○署押2 枚），製作完成偽造之宏泰公司買賣
    私文書，並行使交付泓茂公司，足生損害於宏泰公司及丁○○、泓茂公司之營業正確性。同年月27日或28日間，丙○○
    為交付泓茂公司訂購之通心螺旋麵，乃向上游麵食加工業者
    乙○○採購螺旋麵1 批，經乙○○告知需添加有害人體健康
    之過氧化氫（俗稱雙氧水），丙○○回以儘可能不滲入螺旋
    麵中，96年2 月28日乙○○在新竹縣湖口鄉○○村○○街
    164 號烹煮麵條過程中，故意添加過氧化氫防腐後，將螺旋
    麵售予丙○○，而丙○○應注意、能注意，竟疏不注意檢查
    麵食成分，指示乙○○逕將該有害人體之麵條交付泓茂公司
    。泓茂公司不知情之員工於同年3 月1 日12時許，將上開購
    自丙○○之通心螺旋麵加工、調配，供應臺北縣三峽鎮安溪
    國中為營養午餐，當日該校師生食用後，共有44名師生發生
    腹痛、腹瀉、噁心、嘔吐、頭昏等不適症狀而送醫，危害該
    校師生之人體健康。
二、案經臺灣板橋地方法院檢察署檢察官簽分及宏泰公司告訴偵
    查起訴。
    理  由
一、按被告以外之人於審判外之言詞或書面陳述，除法律有規定
    者外，不得作為證據；又被告以外之人於審判外之陳述，雖
    不符第159 條之1 至第159 條之4 之規定，但經當事人於審
    判程序同意作為證據，法院審酌該言詞陳述或書面陳述作成
    時之情況，認為適當者，亦得為證據；當事人、代理人或辯
    護人於法院調查證據時，知有第159 條第1 項不得為證據之
    情形，而未於言詞辯論終結前聲明異議者，視為有前項之同
    意，刑事訴訟法第159 條第1 項、第159 條之5 規定甚明。
    經查，本判決引用之各該被告以外之人於審判外之陳述（包
    括書面陳述），對本件被告而言，固皆屬傳聞證據，惟公訴
    檢察官及被告雖知上開證據資料為傳聞證據，但於本院準備
    程序及審判期日中則表示無意見而不予爭執，且迄至言詞辯
    論終結前亦未再聲明異議。本院審酌上開證據資料製作時之
    情況，尚查無違法不當及證明力明顯過低之瑕疵，亦認為以
    之作為證據應屬適當，故揆諸前開法律規定與說明，爰逕依
    刑事訴訟法第159 條之5 規定，認下列所述證據資料均例外
    有證據能力。
二、上開犯罪事實，業據被告丙○○、乙○○2 人於本院97年1
    月31日審理中坦承不諱，核與證人即宏泰公司、泓茂公司之
    負責人丁○○、甲○○於偵查、審理中證述情節相符（見96
    年度他字第2049號偵查卷第25至27頁、95年度他字第2137號
    偵查卷第74至76頁、本院96年11月15日、12月27日言詞辯論
    筆錄），此外復有「宏泰食品有限公司丙○○」之名片影本
    及合約書、採購合約書影本附卷可稽（見95年度他字第2137
    號偵查卷第11、12、77頁），另安溪國中師生食用上開螺旋
    麵營養午餐後發生腹痛、腹瀉、噁心、嘔吐、頭昏等症狀，
    亦有臺北縣政府95年3 月20日北府衛藥字第09500212 13 號
    函、臺北縣政府衛生局食品中毒調查表、行政院衛生署藥物
    食品檢驗局95年3 月13日藥檢伍字第0950004657號函、臺北
    縣政府衛生局現場稽查工作日誌表、中毒事件查調查簡速報
    告單、食品中毒通報表各1 份附卷足資佐證（見95年度他字
    第2137號偵查卷第3 、4 、5 、6 、20、21、33、34、54頁
    ），本案事證明確，被告2 人犯行洵堪認定，應予依法論科
    。
三、查被告行為後，刑法部分條文業於94年2 月2 日經總統以華
    總一義字第09400014901 號令修正公布，並自95年7 月1 日
    起生效施行（下稱現行刑法）。按行為後法律有變更者，適
    用行為時之法律，但行為後之法律有利於行為人者，適用最
    有利於行為人之法律，現行刑法第2 條第1 項訂有明文。此
    條規定乃與刑法第一條罪刑法定主義契合，而貫徹法律禁止
    溯及既往原則，係規範行為後法律變更所生新舊法律比較適
    用之準據法，是刑法第2 條本身雖經修正，但刑法第2 條既
    屬適用法律之準據法，本身尚無比較新舊法之問題，應一律
    適用裁判時之現行刑法第2 條規定以決定適用之刑罰法律，
    合先敘明。又以本次刑法修正之比較新舊法，應就罪刑有關
    之共犯、未遂犯、想像競合犯、牽連犯、連續犯、結合犯，
    以及累犯加重、自首減輕暨其他法定加減原因（如身分加減
    ）與加減例等一切情形，綜其全部罪刑之結果而為比較，最
    高法院95年5 月23日95年第8 次刑事庭會議決議可資參照。
    茲比較說明如下：
（一）刑法第41條第1 項前段有關易科罰金折算標準之規定，95
      年7 月1 日起施行之新刑法修正為：「犯最重本刑為五年
      以下有期徒刑以下之刑之罪，而受六個月以下有期徒刑或
      拘役之宣告者，得以新臺幣一千元、二千元或三千元折算
      一日，易科罰金。」，而依修正前同條項規定（「得以一
      元以上三元以下折算一日，易科罰金」）及修正前罰金罰
      鍰提高標準條例第2 條（現已刪除）規定，就其原定數額
      提高為100 倍折算1 日，則係以銀元100 元、200 元、30
      0 元折算1 日，經折算為新臺幣幣值後，以新臺幣300 元
      、600 元、900 元折算1 日。是比較修正前後之易科罰金
      折算標準，自以行為時即修正前之規定，較有利於被告。
（二）刑法第51條第5 款有關數罪併罰之方法，新刑法修正為合
      併定刑期不得逾30年，而依修正前同條款規定，合併定刑
      期係不得逾20年，比較修正前後之規定，以行為時即修正
      前之規定，較有利於被告。
（三）綜合上述各條文修正前、後之比較，揆諸前揭最高法院決
      議及修正後刑法第2 條第1 項前段、後段規定之「從舊、
      從輕」原則，自應適用被告行為時之法律，即修正前刑法
      之相關規定，予以論處。
四、核被告丙○○所為，係犯刑法第216 條、第210 條之行使偽
    造私文書罪及違反食品衛生管理法第11條第3 款之規定，而
    犯同法第34條第3 項、第1 項之罪，所犯上開2 罪名，應予
    分論併罰，並定其應執行刑。被告丙○○利用不知情之第三
    人偽造宏泰公司及負責人丁○○印章及其偽造印文、署押之
    行為，係偽造買賣契約私文書之階段行為；又其偽造合約書
    、採購合約書私文書之低度行為，復為持以行使之高度行為
    所吸收，均不另論罪。另被告乙○○所為，係違反食品衛生
    管理法第11條第3 款之規定，而犯同法第34條第1 項之罪。
    爰分別審酌被告2 人犯罪之動機、目的、手段，犯罪所生之
    危害及犯罪後於本院審理中坦承犯行之態度等一切情狀，各
    量處如主文所示之刑，並諭知易科罰金之折算標準，以資懲
    儆。又被告2 人犯罪之時間係於民國96年4 月24日以前，合
    於中華民國96年罪犯減刑條例所定之減刑條件，應依該條例
    規定各減其宣告刑2 分之1 。
五、偽刻之宏泰公司及負責人丁○○之印章各1 枚，合約書、採
    購合約書上偽造之宏泰公司及負責人丁○○印文各2 枚、偽
    造丁○○之署押2 枚，雖均未扣案，但未能證明業已滅失，
    應依刑法第219 條之規定宣告沒收。至於載有「宏泰食品有
    限公司丙○○」之名片，因非文書且已非屬被告丙○○所有
    ，自不予沒收
據上論斷，應依刑事訴訟法第299 條第1 項前段，食品衛生管理
法第34條第1 項、第3 項，刑法第2 條第1 項前段、第216 條、
第210 條、第219 條、修正前第41條第1 項前段、第51條第5款
、第11條前段，廢止前罰金罰鍰提高標準條例第2 條，中華民國
96 年 罪犯減刑條例第2 條第1 項第3 款、第7 條，判決如主文
。
本案經檢察官連思藩到庭執行職務。
中    華    民    國    97    年    2    月    21     日
                  刑事第5庭   審判長法  官  陳財旺
                                    法  官  潘長生
                                    法  官  黎錦福
以上正本證明與原本無異
如不服本判決應於送達後10日內敘明上訴理由向本院提出上訴狀
                                    書記官  周百川
中    華    民    國    97    年    2    月    21     日
附錄本案論罪科刑法條全文：
食品衛生管理法第34條
有第31條至前條行為，致危害人體健康者，處3年以下有期徒刑
、拘役或科或併科新台幣18萬元以上90萬元以下罰金。
法人之代表人、法人或自然人之代理人、受僱人或其他從業人員
，因執行業務犯前項之罪者，除處罰其行為人外，對該法人或自
然人科以前項之罰金。
因過失犯第1項之罪者，處6個月以下有期徒刑、拘役或科新台幣
10萬元以下罰金。
中華民國刑法第216條
（行使偽造變造或登載不實之文書罪）
行使第210條至第215條之文書者，依偽造、變造文書或登載不實
事項或使登載不實事項之規定處斷。
中華民國刑法第210條
（偽造變造私文書罪）
偽造、變造私文書，足以生損害於公眾或他人者，處5年以下有
期徒刑。


司法院資訊處製作；財團法人民間司法改革基金會備份。
